臺灣板橋地方法院民事判決　　　　　　　92年度訴字第2366號
原　　　告　甲○○
訴訟代理人　彭志傑律師
被　　　告　丙○
　　　　　　　　　　　　五樓
訴訟代理人　丁○○
上列當事人間請求返還房屋事件，經本院於民國94年4 月21日言
詞辯論終結，判決如下：
    主  文
被告應將門牌號碼台北縣中和市○○○路一０七巷二號五樓、台
北縣中和市○○○路一０七巷二之一號五樓及台北縣中和市○○
○路一０七巷四號五樓房屋返還原告。
訴訟費用由被告負擔。
本判決於原告以新台幣壹拾捌萬元供擔保後，得假執行。
    事實及理由
一、本件原告起訴主張：
  (一)緣原告於民國92年9 月29日因拍賣取得門牌號碼台北縣中和
    市○○○路107 巷2 號5 樓、同縣市路段巷弄2 之1 號5樓
    、4 號5 樓房屋之所有權。被告丙○與前開房屋之前所有人
    乙○○就前開房屋訂立租賃契約，約定租賃期間自89年4 月
    15日起至94年4 月14日止，原告並繼受前開房屋之租賃契約
    。查前開房屋之租賃契約已於94年4 月14日屆滿，惟被告尚
    未依約將租賃房屋返還原告，爰依據所有權之法律關係請求
    被告返還前開房屋。
  (二)被告與前開房屋前所有權人乙○○間，就前開房屋之租賃契
    約係通謀之虛偽意思表示，旨在由被告於　鈞院91年度民執
    火字第3404號清償債務強制執行事件中提出用以聲明異議，
    以達到前開房屋不點交為目的。惟查前開房屋係打通為一間
    使用，於83年7 月26日第一次登記時，其中4 號5 樓登記之
    所有權人為被告配偶葉俊榮，另二間2 號5 樓、2 之1 號5
    樓登記之所有權人為被告，且被告與其配偶丁○○及子女皆
    共同生活於系爭建物，此觀諸被告全戶之
    長陳俊榮於84年10月17日住所變更為台北縣中和市○○○路
    10 7巷4 號5 樓等情，即可明瞭。因通謀而為之虛偽意思表
    示依民法第87條第1 項規定無效，原告自得依所有權之法律
    關係請求被告返還。
  (三)為此，依據所有權之法律關係，請求被告應將門牌號碼台北
    縣中和市○○○路107 巷2 號5 五樓、同縣市路段巷弄2 之
    1 號5 樓、4 號5 樓房屋返還原告。並陳明願供擔保請准宣
    告假執行。
二、被告對於原告主張於租賃契約期限屆滿後仍占用前開房屋之
    事實，並不爭執，惟否認與前開房屋前所有權人乙○○間所
    簽定之租賃契約，係通謀而為之虛偽意思表示，並抗辯：前
    開房屋之租賃契約並非通謀而為之虛偽意思表示，被告均依
    約給付租金，原告不得依所有權之法律關係請求返還云云。
三、經查原告主張其於92年9 月29日因拍賣取得門牌號碼台北縣
    中和市○○○路107 巷2 號5 樓、同縣市路段巷弄2 之1號5
    樓、4 號5 樓房屋之所有權，及被告與前開房屋之前所有權
    人乙○○就前開房屋訂立租賃契約，約定租賃期間自89年4
    月15日起至94年4 月14日止，被告於租賃期間屆滿後仍占有
    使用前開房屋，並未返還原告之事實，已據提出建物謄本3
    件、租賃契約書1 件為證，復為被告所不爭執，自堪信為真
    實。
四、按租賃契約期限屆滿後，出租人除得本於租賃物返還請求權
    ，請求返還租賃物外，倘出租人為租賃物之所有人時，並得
    本於所有權之作用，依無權占有之法律關係，請求返還租賃
    物。從而，原告依據所有權之法律關係，請求被告應將門牌
    號碼台北縣中和市○○○路107 巷2 號5 樓、同縣市路段巷
    弄2 之1 號5 樓、4 號5 樓房屋返還原告，為有理由，應予
    准許。又原告陳明願供擔保，聲請為假執行之宣告，核無不
    合，爰酌定相當擔保金額准許之。
五、本案事證已臻明確，兩造其餘主張陳述及所提之證據，均毋
    庸再予審酌，附此敘明。
六、結論：原告之訴為有理由，依民事訴訟法第78條、第390 條
    第2 項，判決如主文。
中　　華　　民　　國　　94　　年　　4 　　月　　28　　日
                  民事第三庭    法　官　何君豪
以上正本係照原本作成
如對本判決上訴，須於判決送達後20日內向本院提出上訴狀
中　　華　　民　　國　　94　　年　　4 　　月　　28　　日
                                書記官　蕭興南
